臺灣高雄地方法院刑事判決　　　　　 96年度交簡上字第117號
上　訴　人　臺灣高雄地方法院檢察署檢察官
被　　　告　丙○○
　　　　　　　　　　　4號
上列上訴人因過失傷害案件，不服本院高雄簡易庭中華民國96年
3 月12日96年度交簡字第352 號刑事簡易判決（聲請簡易判決處
刑案號：臺灣高雄地方法院檢察署95年度偵緝字第3625號），提
起上訴，本院管轄之第二審合議庭判決如下：
    主  文
原判決撤銷。
丙○○犯過失傷害罪，處有期徒刑肆月，如易科罰金，以銀元
佰元即新台幣玖佰元折算壹日；減為有期徒刑貳月，如易科罰金
，以銀元佰元即新台幣玖佰元折算壹日。
    事  實
一、丙○○原考領有自小客車駕駛執照，因於民國92年6 月23日
    違規遭員警攔停開單舉發，並經主管機關掣開裁決書，丙○
    ○未於期限內繳納罰鍰，而於92年12月22日起易處吊銷，並
    逕行註銷駕駛執照，依法不得駕駛。竟於95年3 月9 日14時
    5 分許，無照駕駛車牌號碼K2-0378 號自小客車，沿高雄市
    左營區○○○路由南往北直行方向行駛，途經自由三路與新
    莊仔路交岔路口時，本應注意車輛行駛至交岔路口，其行進
    、轉彎，應遵守燈光號誌，而車輛面對圓形紅燈表示禁止通
    行，不得超越停止線或進入路口，而依當時天候晴朗、日間
    自然光線、乾燥柏油路面無缺陷、道路視距良好亦無障礙物
    等情狀，且依其智識、經驗、能力，客觀上又無其他不能注
    意之情事，竟疏未注意，闖越紅燈而貿然駛越上開路口，適
    有甲○○騎乘車牌號碼FVZ -143號機車，沿新莊仔路由東往
    西方向行駛欲通過路口，未及閃避，致其機車車頭撞及丙○
    ○所駕駛之自小客車右前車頭旁，致甲○○人車倒地，並受
    有左脛骨、腓股開放性骨折等傷害。事發後經警據報而在不
    知何人肇事之情況下前往現場處理時，丙○○留在現場並當
    場承認為肇事人而受裁判。
二、案經甲○○訴由臺灣高雄地方法院檢察署檢察官偵查起訴。
    理  由
一、證據能力方面
(一)、按被告以外之人於偵查中向檢察官所為之陳述，除顯有不可
    信之情況者外，得為證據。刑事訴訟法第159 條之1 第2 項
    定有明文。被告以外之人於偵查中向檢察官所為陳述，雖為
    審判外之陳述，然依刑事訴訟法之規定，檢察官係代表國家
    偵查犯罪、實施公訴，依法有訊問被告、證人、鑑定人權利
    之人；且於實務運作時，檢察官偵查中向被告以外之人所取
    得之陳述，原則上均能遵守法律規定，不致於違法取供，故
    可信度極高，自得為證據。本院審酌證人即告訴人甲○○於
    偵查中向檢察官所為陳述，並無非法取供等非任意之陳述，
    亦無其他足認該陳述有何顯不可信之情事，且經具結，依上
    開規定，該等陳述得作為本案證據。
(二)、被告以外之人於審判外之陳述，雖不符前4 條之規定，而經
    當事人於審判程序同意作為證據，法院審酌該言詞陳述或書
    面陳述作成時之情況，認為適當者，亦得作為證據，刑事訴
    訟法第159 條之5 第1 項定有明文。本件被告及檢察官對於
    本院所引用審判外陳述之證據，均同意作為本案證據使用，
    本院審酌各該證據作成之情況，並無不法取供等非任意性情
    況，認為適當，依刑事訴訟法第159 條之5 第1 項得作為證
    據。
二、認定犯罪事實所憑之證據及理由
    訊據被告丙○○對於上揭時、地無照駕駛，發生車禍致告訴
    人甲○○受傷之事實坦承不諱，然辯稱：當天伊開車沿自由
    路由南往北，至新莊仔路口時係黃燈，伊不敢緊急剎車，怕
    後面的車會追撞，所以就趕快要過路口云云。經查：
(一)、被告於上開時、地駕車，與告訴人甲○○所乘騎機車，發生
    擦撞，致告訴人甲○○受傷之事實，業據被告於本院審理時
    坦承不諱，核與證人即告訴人甲○○證述之情節大致相符，
    並有道路交通事故現場圖、高雄市政府警察局交通大隊道路
    交通事故證明書、談話紀錄表2 份、現場照片6 張及高雄榮
    民總醫院診斷證明書在卷可稽（詳警卷第9 頁、第11頁、第
    14 頁 至第16頁；原審卷第16頁至第19頁），是此部分之事
    實，堪可認定。
(二)、依證人即告訴人甲○○於警訊、偵訊及本院審理中均證述：
    伊沿高雄市左營區○○○路由東往西行駛，行經新莊仔路與
    自由三路路口時，在待轉區等待綠燈，綠燈亮起時，伊起步
    後，被告從自由三路闖紅燈而撞到伊機車，伊即跌倒在地上
    等語（詳警訊第5 頁、95年度偵字第19493 號卷第6 頁及本
    院卷第140 頁），顯見告訴人甲○○於綠燈亮起時，始起動
    騎乘前開機車進入上開交岔路口，則被告辯稱未闖紅燈云云
    ，究否得採，自非無疑。
(三)、又本案車禍係發生在設有行車管制號誌之高雄市左營區○○
    ○路與新莊仔路交岔路口，車禍發生前，被告駕駛自用小客
    車沿自由二路由南往北直行方向行駛，告訴人騎乘機車，沿
    新莊仔路由東往西方向行駛，自由三路為雙向六線車道道路
    ，有四線快車道，二線慢車道，快車道寬3.4 公尺，慢車道
    寬4 公尺，而本案車禍之撞擊地係在自由三路南向內側快車
    道與新莊仔路之交岔路口，且於車禍發生當時，交通號誌正
    常運轉等情，業據被告與告訴人甲○○陳明在卷，並有道路
    交通事故現場圖及高雄市政府警察局交通大隊交通事故談話
    紀錄表在卷可佐（詳警卷第9 頁；原審卷第16頁至第19頁）
    ，可知於本案發生時，告訴人騎乘機車沿新莊仔路通過自由
    三路北向快、慢二車道後，至少於行駛7.4 公尺（即西向慢
    道寬4 公尺+ 西向快車道寬3.4 公尺=7.4公尺）方在自由三
    路北向快車道上與被告之自用小客車發生擦撞，核與告訴人
    甲○○上開證述相符，再佐以卷附之現場車輛照片觀之，被
    告所駕駛之自小客車在右前車頭旁處受損，告訴人之機車車
    前頭破碎，益見本案告訴人於新莊仔路已轉換為綠燈號誌時
    ，方起動騎乘前開機車進入上開交岔路口，以致告訴人甲○
    ○之機車車前頭與被告駕駛之自用小客車右前車頭旁發生擦
    撞甚明。
(四)、參以被告偵查中自承：伊係直行通過自由三路時，燈號變成
    紅燈，告訴人應係綠燈等語（詳96年度偵緝字第3625號卷第
    7 頁及第10頁），核與上述告訴人確係在新莊仔路已轉換為
    綠燈號誌時，方起動騎乘前開機車進入上開交岔路口相符，
    且於本案車禍發生當時，交通號誌正常運轉，復如前述，既
    然告訴人係在新莊仔路已轉換為綠燈號誌，騎乘機車進入交
    岔路口，則被告應係闖越紅燈沿自由三路往北直行進入肇事
    地，至為顯然。是被告辯稱伊係黃燈時駛入上開交岔路口云
    云，應係卸責之詞，不足採信。
(五)、按汽車行駛至交岔路口，其行進、轉彎，應遵守燈光號誌之
    指示；車輛面對圓形紅燈表示禁止通行，不得超越停止線或
    進入路口，道路交通安全規則第102條第1項第1款及道路交
    通標誌標線號誌設置規則第206條第5款第1目分別定有明文
    ，被告駕車自應遵守上開規定，本件依卷附照片所示，當時
    天候晴朗、日間自然光線、乾燥柏油路面無缺陷、道路視距
    良好亦無障礙物等，並無不能注意之情事，被告駕車行經肇
    事路口遇紅燈時，本應依燈光號誌之指示，在路口前停車，
    不得超越停止線或進入路口，惟依前開說明，被告行經肇事
    路口處時猶貿然闖越紅燈而肇事，被告駕車當時顯未遵守上
    開道路交通安全規則，其駕駛行為顯有過失，灼然甚明。又
    被告學歷為高職畢業，衡情應有智識、能力，知悉駕車應注
    意遵守交通號誌及交通規則，且依其狀況，又非不能注意，
    竟疏未注意。被告上開過失行為，致告訴人受有左脛骨、腓
    股開放性骨折等傷害，其過失行為與告訴人受傷間，有相當
    因果關係至明。是被告過失傷害犯行堪以認定，應依法論科
    。
(六)、被告辯稱：告訴人當時有喝酒，其本身與有過失及其本身所
    受之傷勢係因本身體質，而無法癒合云云。惟查，被告於95
    年3 月9 日因本案車禍之發生，送至行政院國軍退除役官兵
    輔導委員會高雄榮民總醫院急診，其血液中所含酒精濃度僅
    有3.0MG/DL，並未超過正常值，有該院96年10月17日高總管
    字第0960012220號函所附之病歷資料查詢函覆表可參（詳本
    院卷第107 頁），而告訴人所受之傷勢導致骨髓炎之發生機
    率，主要與骨折週邊組織受傷程度及傷口受污程度有密切關
    係，與其本身原有疾病無法斷定相關（詳本院卷第107 頁）
    ，有上開函所附病歷資料查詢函覆表可佐，可見告訴人於本
    案車禍發生並無與有過失及其受之傷勢亦非受其本身體質而
    受影響，則被告上開所辯云云，要屬諉卸之詞，自無可採。
(七)、至於告訴人甲○○所稱因本件車禍事故受有左脛骨、腓股開
    放性骨折傷害，顯有毀敗一肢之功能，而屬重傷，並提出勞
    工保險殘廢診斷書及中華民國身心殘障手冊為證等語，然按
    修正前刑法第10條第4 項第4 款規定毀敗一肢以上之機能，
    係指一肢以下之機能完全喪失其效用，若未完全喪失效用，
    只可認為減衰機能，要與毀敗全肢之機能有別（最高法院33
    年上字第445 號判例要旨可參），告訴人因本案所受之左脛
    骨、腓股開放性骨折等傷害，陸續經手術治療後，於96 年9
    月13日放射線檢查發現骨折處尚未完全癒合，而開放性骨折
    一旦發生感染的現象經適當治療可控制感染，達成癒合，骨
    折癒合後，活動功能及工作能力的恢復則因人而異，視個人
    復健及體力恢復速度而有所異同，有上開函所附病歷資料查
    詢函覆表可佐（詳本院卷第108 頁），顯見告訴人所受之傷
    勢，係可治癒，揆諸上開說明，尚未達毀敗之程度，自難認
    告訴人此部分受有重傷害，是告訴人前開所指係受重傷部份
    ，並不足採，附此說明。
三、論罪科刑
(一)、被告行為後，刑法、刑法施行法分別已於94年2月2日、95年
    6月14日修正公布，並均自95年7月1日施行，參酌最高法院
    95年5月23日刑事庭第8次會議決議，應依刑法第2條第1項之
    規定，為新舊法比較：
１、修正前刑法第33條第5款規定：「罰金：1元以上。」修正後
    該款規定「罰金：新台幣1000元以上」，是比較新舊法結果
    ，以舊法較有利於行為人。
２、修正後刑法第62條前段關於自首之規定，由「應」減輕其刑
    修正為「得」減輕其刑，是以修正前有關自首減刑之規定既
    係「必減」，而非僅係「得減」，自係較為有利，是比較結
    果，修正後之規定並非較有利於被告。
３、經綜合比較結果，新法對被告並非有利，應依刑法第2條第1
    項前段之規定，適用行為時法即修正前之刑法處斷之。
(二)、核被告所為，係犯刑法第284 條第1 項前段之過失傷害罪。
    又被告前因交通違規，自92年12月22日起至93年12月21日止
    被吊銷駕駛執照，有證號查詢汽車駕駛人及交通部公路總局
    高雄區監理所旗山監理站函附卷可參，而駕駛執照經吊銷，
    即喪失駕駛車輛於道路行駛之資格，需重新報名考照，經取
    得駕駛執照始可駕駛車輛。被告於駕駛執照已被吊銷後並未
    再重新考照，為其於警訊時所自承（詳警卷第2 頁），故被
    告於本件車禍發生時，係無照駕駛，其就所犯過失過失傷害
    罪之刑事責任，應依道路交通管理處罰條例第86條第1 項之
    規定，加重其刑。又被告於案發後，留在事故現場，於承辦
    員警至現場尚未知何人肇事時，主動向處理事故之警員承認
    其係駕車肇事者，自首進而接受本院裁判，此有卷附高雄市
    政府警察局交通大隊交通事故談話紀錄表1 份在卷可按（詳
    原審卷第17頁），則被告對於未發覺之犯罪自首而接受本院
    裁判，依修正前刑法第62條前段之規定，減輕其刑，爰依法
    先加後減之。
四、原審據以論處被告過失傷害罪刑，固非無見；惟查：(一)被告
    係違反道路交通管理處罰條例第53條之規定，違規闖越紅燈
    ，已如前述，然原判決卻認被告係違規闖越黃燈，尚有未洽
    ；(二)中華民國九十六年罪犯減刑條例業於96年7 月4 日制定
    公布，自96年7 月16日起施行，被告涉犯過失傷害之犯罪時
    間係在96年4 月24日前，合於減刑要件，應依法減其宣告刑
    二分之一，原審未及適用，尚有未合。檢察官上訴主張原判
    決量刑過輕，雖無理由，惟原判決既有上開可議之處，自應
    由本院將原判決撤銷改判。爰審酌被告於被吊銷駕駛執照期
    滿後，未再重新考領自小客車駕駛執照，喪失駕駛車輛於道
    路行駛之資格，仍駕車違規闖紅燈，肇事致告訴人受傷，其
    肇事責任遠較原審認定之事實為重，且迄未與告訴人和解，
    對其犯行所造成之損害並未完全弭平，及其犯罪後否認犯行
    等一切情狀，量處如主文所示之刑，又被告行為時之刑法第
    41條第1 項前段規定：「犯最重本刑為5 年以下有期徒刑以
    下之刑之罪，而受6 個月以下有期徒刑或拘役之宣告，因身
    體、教育、職業、家庭之關係或其他正當事由，執行顯有困
    難者，得以1 元以上3 元以下折算1 日，易科罰金。」關於
    易科罰金之折算標準，修正前罰金罰鍰提高標準條例第2條
    前段（自95年7 月1 日起已刪除）規定，就其原定數額提高
    為100 倍折算1 日，則本件被告行為時之易科罰金折算標準
    ，應以銀元300 元折算1 日，經折算為新臺幣後，即應以新
    臺幣900 元折算1 日。惟刑法第41條已於94年1 月7 日修正
    、同年2 月2 日公布，並自95年7 月1 日開始施行，修正後
    該條第1 項前段規定為：「犯最重本刑為5 年以下有期徒刑
    以下之刑之罪，而受6 個月以下有期徒刑或拘役之宣告者，
    得以新臺幣1 千元、2 千元或3 千元折算1 日，易科罰金。
    」比較修正前後易科罰金之折算標準，以修正公布施行前之
    規定較有利於被告，自應依刑法第2 條第1 項前段，適用修
    正前刑法第41條第1 項前段規定，諭知易科罰金之折算標準
    。又被告所為上開犯行，其犯罪時間係於96年4 月24日以前
    ，合於中華民國96年罪犯減刑條例之規定，應依該條例第2
    條第1 項第3 款、第7 條之規定，減其宣告刑，併諭知易科
    罰金之折算標準。
據上論斷，應依刑事訴訟法第455 條之1 第1 項、第3 項、第36
9 條第1 項前段、第364 條、第299 條第1 項前段，道路交通管
理處罰條例第86條第1 項，刑法第2 條第1 項前段、第284 條第
1項 前段、（修正前）第41條第1 項前段、（修正前）第62條前
段，刑法施行法第1 條之1 ，罰金罰鍰提高標準條例第1 條前段
、（廢止前）第2 條，中華民國96年罪犯減刑條例第2 條第1 項
第3 款、第4條、第7 條，判決如主文。
本案經檢察官乙○○到庭執行職務。
中　　華　　民　　國　　96　　年　　11　　月　　26　　日
                  交通法庭    審判長法  官  李代昌
                                    法  官  周宛瑩
                                    法　官  文昌
以上正本證明與原本無異。
不得上訴。
中　　華　　民　　國　　96　　年　　11　　月　　26　　日
 　　　　　　　　　　　　　　　　   書記官  吳良美
附錄所犯法條
刑法第284條第1項
因過失傷害人者，處六月以下有期徒刑、拘役或五百元以下罰金
，致重傷者，處一年以下有期徒刑、拘役或五百元以下罰金。
